【裁判字號】    95,交訴,145
【裁判日期】    950824
【裁判案由】    公共危險等
【裁判全文】
臺灣臺南地方法院刑事判決             95年度交訴字第145號
公  訴  人  臺灣臺南地方法院檢察署檢察官
被      告  丙○○
上列被告因公共危險等案件，經檢察官提起公訴（95年度營偵字
第716號），被告就犯罪事實為有罪之陳述，經本院裁定進行簡
式審判程序，本院判決如下：
    主  文
丙○○因過失傷害人，處有期徒刑參月，如易科罰金，以銀元參
佰元即新臺幣玖佰元折算壹日；又駕駛動力交通工具肇事，致人
受傷而逃逸，處有期徒刑陸月，如易科罰金，以銀元參佰元即新
臺幣玖佰元折算壹日。應執行有期徒刑捌月，如易科罰金，以銀
元參佰元即新臺幣玖佰元折算壹日。
    事  實
一、丙○○考領有小型車普通駕駛執照，其於民國95年4月7日下
    午4時30分許，駕駛業已遭報廢而無號牌牌之白色自用小客
    車（原牌照號碼為T9-5310號），沿臺南縣白河鎮○○○○道外
    側車道，由東向西行駛，途經該路36.3公里處與不知名之產
    業道路之無號誌交岔路口時，本應注意行車速度依速限標誌
    或標線之規定，無標誌或標線者，行車時速不得超過50公里
    ，並應注意行經無號誌之交岔路口時，應減速慢行作隨時停
    車之準備，以及應注意車前狀況，隨時採取必要之安全措施
    ，以避免危險之發生，且依當時之情形，天候晴、日間自然
    光線、柏油路面乾燥無缺陷、無障礙物、視距良好，客觀上
    並無其不能注意之情事，詎其竟疏於注意車前狀況，未減速
    慢行，在上開速限50公里以下之無號誌之交岔路口，以時速
    70公里之速度超速直行，適有甲○○駕駛牌照號碼OAU-727
    號重機車搭載其配偶乙○○○，沿172線道外側車道，由西
    向東行駛至上開交岔路口時，欲左轉往北穿越172 線道進入
    該產業道路，其在未到達上開交岔路口之前，即已看到丙○○駕駛之自小客車與其距離約200公尺遠，本應注意車輛行
    至無號誌之交岔路口時，轉彎車應暫停讓直行車先行，詎其
    竟疏於注意，未暫停讓丙○○駕駛之直行車先行即貿然左轉
    ，迨丙○○發現時雖煞車並向右偏閃，然因車速太快而煞閃
    不及，其駕駛之自小客車左前方乃撞及甲○○所駕駛之機車
    右後車尾，致甲○○、乙○○○二人，人、車倒地，甲○○
    受有胸背鈍傷、右腰鈍傷、四肢挫傷、左足背撕裂傷之傷害
    ；乙○○○受有右腳內踝及外踝骨折、右側第5肋骨骨折、
    兩側大腿挫傷、左小腿擦傷、頭部外傷、左肩拉傷之傷害。
    丙○○於肇事後，明知汽車駕駛人，如肇事致人受傷或死亡
    ，應即採取救護或其他必要措施，不得逃逸，詎其未停車察
    看及對甲○○、乙○○○施以救助，亦未報警處理，竟另行
    起意，逕自駕車逃逸。嗣經警調閱白河鎮河東派出所前路口
    之監視錄影器，始循線查獲。
二、案經被害人甲○○、林吳美玉訴由臺南縣警察局白河分局報
    請臺灣臺南地方法院檢察署檢察官偵查起訴。
    理  由
一、本件係經被告丙○○於準備程序當庭表示認罪，而經本院裁
    定以簡式審判程序加以審理，則依據刑事訴訟法第273條之2
    、同法第159條第2項之規定，不適用傳聞法則有關限制證據
    能力之相關規定，合先敘明。
二、上開犯罪事實，業據被告丙○○於警詢及偵、審中坦承不諱
    ，核與告訴人甲○○、林吳美玉指訴之情節相符，並有道路
    交通事故調查報告表（一）、（二）、道路交通事故現場圖
    、疑似道路交通事故肇事逃逸追查表各1份、告訴人甲○○
    、林吳美玉受傷之診斷證明書2紙暨警方現場蒐證照片22張
    附卷可資佐證。按行車速度，依限速標誌或標線之規定，無
    標誌或標線者，行車時速不得超過50公里；行經無號誌之交
    岔路口時，應減速慢行作隨時停車之準備；汽車行駛時，駕
    駛人應注意車前狀況，並隨時採取必要之安全措施；車輛行
    駛至無號誌之交岔路口，轉彎車應暫停讓直行車先行，道路
    交通安全規則第第93條第1項第1款、第2款、第94條第3項、
    第102條第1項第2款分別定有明文。被告丙○○及告訴人甲○○自應分別注意遵守上開規定，且當時情形天候晴、日間
    自然光線、柏油路面乾燥無缺陷、無障礙物、視距良好，客
    觀上並無不能注意之情事，詎被告丙○○竟疏於注意車前狀
    況，未減速慢行，在上開速限50公里以下之無號誌之交岔路
    口，以時速70公里之速度超速直行，以及告訴人甲○○疏於
    注意其為轉彎車，竟未暫停讓丙○○駕駛之直行車先行即貿
    然左轉，以致發生本件車禍，被告丙○○及告訴人甲○○之
    過失行為，均同為肇事之原因。事證明確，被告之犯行洵堪
    認定。
三、核被告丙○○所為，係犯刑法第185條之4之交通肇事逃逸罪
    及刑法第284條第1項前段之過失傷害罪。被告一過失行為致
    告訴人甲○○、林吳美玉二人受傷，為想像競合犯，而比較
    甲○○、林吳美玉之傷勢，以林吳美玉受傷較重，依刑法第
    55 條之規定，應對被告以一過失傷害罪處斷。被告所犯上
    開二罪，犯意各別，罪名不同，應分論併罰。又按行為後法
    律有變更者，適用行為時之法律。但行為後之法律有利於行
    為人者，適用最有利於行為人之法律，刑法第2條第1項定有
    明文。刑法於94年2月2日修正公布，並於95年7月1日生效施
    行，舊刑法第41條第1項前段原規定：「犯最重本刑為5年以
    下有期徒刑以下之刑之罪，而受6個月以下有期徒刑或拘役
    之宣告，因身體、教育、職業、家庭之關係或其他正當事由
    ，執行顯有困難者，得以1元以上3元以下折算1日，易科罰
    金」。上開易科罰金之折算標準，依修正前罰金罰鍰提高標
    準條例第2條前段之規定（因刑法有關易科罰金、易服勞役
    折算標準已提高，故該條例於95年5月17日以總統華總一義
    字第09500069791號令修正公布予以刪除第2條條文，並自95
    年7月1日施行），就其原定數額提高為1百倍折算1日，依舊
    刑法第41條易科罰金之折算標準，原應以銀元300元折算1日
    ，即以新臺幣900元折算為1日；惟新刑法第41條第1項前段
    已修正為：「犯最重本刑為5年以下之刑之罪者，而受6個月
    以下有期徒刑或拘役之宣告者，得以新臺幣1千元、2千元或
    3千元折算1日，易科罰金」，經依新法第2條第1項規定比較
    修正前後之易科罰金折算標準，以舊法最有利於被告，自應
    適用舊刑法第41條第1項前段規定。又舊刑法第41條第2項規
    定：「併合處罰之數罪，均有前項（第41條第1項）情形，
    其應執行之刑逾6月者，亦同」，新刑法第41條第2項修正為
    ：「前項規定於數罪併罰，其應執行之刑未逾6月者，亦適
    用之」，比較新、舊法，以舊法最有利於被告，依刑法施行
    法第3條之1第3項之規定，自應適用舊刑法第41條第2項之規
    定。審酌被告之品行、生活狀況普通、智識程度為國中畢業
    、告訴人甲○○、林吳美玉二人受傷之程度、告訴人甲○○
    就本件車禍之發生亦與有過失，以及被告事後坦承犯行，惟
    尚未與告訴人甲○○、林吳美玉成立民事和解等一切情狀，
    爰量處如主文所示之刑，並訂其應執行刑8月及諭知易科罰
    金之折算標準，以示懲儆。
據上論斷，應依刑事訴訟法第273條之1第1項、第299條第1項前
段，刑法第185條之4、第284條第1項前段、第55條、第51條第5
款，修正前刑法第41條第1項前段，第2條，刑法施行法第3條之1
第3項，罰金罰鍰提高標準條例第1條、修正前罰金罰鍰提高標準
條例第2條，現行法規所定貨幣單位折算新台幣條例第2條，判決
如主文。
本案經檢察官盧駿道到庭執行職務
中    華    民    國    95    年    8    月     24    日
                  刑事第七庭    法  官  林勝利
以上正本證明與原本無異。
如不服本判決，應於判決送達後10日內，向本院提出上訴狀。
                                書記官  陳金堂
中    華    民    國    95    年    8    月     24    日
附錄本案論罪科刑法條全文：
中華民國刑法第185條之4
駕駛動力交通工具肇事，致人死傷而逃逸者，處6月以上5年以下
有期徒刑。
中華民國刑法第284條
（過失傷害罪）
因過失傷害人者，處6月以下有期徒刑、拘役或5百元以下罰金，
致重傷者，處1年以下有期徒刑、拘役或5百元以下罰金。
從事業務之人，因業務上之過失傷害人者，處1年以下有期徒刑
、拘役或1千元以下罰金，致重傷者，處3年以下有期徒刑、拘
役或2千元以下罰金。


司法院資訊處製作；財團法人民間司法改革基金會備份。
